臺灣桃園地方法院刑事判決
                                     109年度易字第1348號
公  訴  人  臺灣桃園地方檢察署檢察官
被      告  陳國榮





上列被告因竊盜案件，經檢察官提起公訴（109年度偵字第26521
 號、109年度偵字第28365號、109年度偵字第34085號），本院
判決如下：
    主  文
陳國榮犯竊盜罪，共參罪，各處有期徒刑參月，如易科罰金，均
以新臺幣壹仟元折算壹日。應執行有期徒刑柒月，如易科罰金，
以新臺幣壹仟元折算壹日。
    事  實
一、陳國榮分別為下列犯行：
（一）於民國109年4月3日凌晨2時30分許，行經宋秋琳位在桃園
      市○○區○○路000巷0號作為倉庫使用而無人居住之房屋前，
      竟意圖為自己不法所有，基於竊盜之犯意，趁無人注意之
      際，以徒手強拉木門門板之方式，破壞附掛在門框與門板
      上之鎖頭後，開門進入屋內，致電不知情之黃國智（所涉
      竊盜罪嫌，業經檢察官為不起訴處分）駕駛車牌號碼00-0
      000號自用小客貨車前來，陳國榮遂徒手竊取宋秋琳所有
      、放置在內之木製衣櫃1個、陶瓷水缸2個、四方桌1 個，
      得手後放置在上開自用小客貨車上離去。嗣宋秋琳於109
      年4月3日下午3時許，前往上開房屋發現遭竊後報警處理
      ，為警調閱現場監視器錄影畫面後，循線查悉上情。
（二）於109年6月29日上午5時許，意圖為自己不法之所有，基
      於竊盜之犯意，與不知情之黃國智（所涉竊盜罪嫌，業經
      檢察官為不起訴處分）共同駕駛車牌號碼00-0000號自用
      小客貨車前往陳建圻位於桃園市○○區○○路0段000號之農舍
      前，陳國榮遂徒手竊取陳建圻所有、放置在該處之針柏大
      盆栽2盆，得手後放置在上開自用小客貨車上離去。嗣陳
      建圻於109年6月29日下午5時許，前往上址農舍前，發現
      上開盆栽遭竊而報警處理，循線查悉上情。
（三）於109年11月16日晚間7時許至翌（17）日上午9時許間之
      某時（起訴書誤載為109年11月17日晚間6時52分許，經公
      訴檢察官當庭更正），行經桃園市○○區○○街000○0號前，
      見程廣華所有停放在該處之車牌號碼000-000號普通重型
      機車之鑰匙未拔，即意圖為自己不法之所有，基於竊盜之
      犯意，轉動鑰匙開啟電門後，發動該車騎乘離去。嗣程廣
      華於109年11月17日晚間6時52分許，在上開地點發現機車
      遭竊而報警處理，循線查悉上情。
二、案經宋秋琳、陳建圻、程廣華訴由桃園市政府警察局楊梅分
    局報告臺灣桃園地方檢察署檢察官偵查起訴
    理  由
壹、程序方面：
一、被告以外之人於審判外之言詞或書面陳述，除法律有規定者
    外，不得作為證據，刑事訴訟法第159條第1項固定有明文。
    又按當事人、代理人或辯護人於法院調查證據時，知有第15
    9條第1項不得為證據之情形，而未於言詞辯論終結前聲明異
    議者，視為有前項之同意，同法第159條之5第2項亦有明文
    。本案判決所引用具傳聞性質之各項證據資料，業據被告陳
    國榮於本院審理中，就檢察官所提證據之證據能力均表示不
    爭執，且經本院於審判期日依法踐行調查證據程序，檢察官
    、被告於言詞辯論終結前，亦均未聲明異議，本院審酌結果
    ，認上開證據資料製作時之情況，尚無違法不當及證明力明
    顯過低之瑕疵，亦認為以之作為證據，應屬適當，依上開規
    定，應認有證據能力。
二、本判決所引用其餘所依憑判斷之非供述證據，亦無證據證明
    係違反法定程序所取得，或其他不得作為證據之情形，依刑
    事訴訟法第158條之4規定之反面解釋，亦均有證據能力。
貳、實體方面：
一、訊據被告對於上開犯罪事實坦承不諱，核與證人即告訴人宋
    秋琳、陳建圻、程廣華於警詢時、證人黃國智於警詢及偵查
    中之證述情節大致相符（見109年度偵字第26521號卷第19至
    23、47至50、135至138頁、109年度偵字第28365號卷第29至
    34、43至45、84至85、135至139頁、109年度偵字第34085號
    卷第43至47頁），且就事實一、（一）部分，有桃園市政府
    警察局楊梅分局扣押筆錄、扣押物品目錄表、贓物認領保管
    單、車籍資料、現場及監視器畫面翻拍照片附卷可稽（見10
    9年度偵字第26521號卷第59至67、71、77至86頁），就事實
    一、（二）部分，有桃園市政府警察局楊梅分局扣押筆錄、
    扣押物品目錄表、贓物認領保管單、FACEBOOK拍賣社團網拍
    畫面擷圖、現場照片、寄賣書在卷可查（見109年度偵字第2
    8365號卷第47至69、117頁），就事實一、（三）部分，有
    桃園市政府警察局楊梅分局楊梅派出所扣押筆錄、扣押物品
    目錄表、贓物認領保管單、桃園市政府警察局車輛尋獲電腦
    輸入單、現場及監視器畫面翻拍照片在卷足憑（見109年度
    偵字第34085號卷第49至71頁），足認被告之自白與事實相
    符，應予採信。綜上所述，本件事證明確，被告前揭犯行洵
    堪認定，應依法論科。
二、論罪科刑：
（一）按刑法第321條第1項第2款所謂之門扇、牆垣或其他安全
      設備，應係指為保護住宅或有人居住之建築物之安全而裝
      設，故該條款所謂之安全設備，是自必與住宅或有人居住
      之建築物有關者，始屬之。是刑法第321條第1項第2款之
      適用應以與「住宅或有人居住之建築物」有關之「門扇、
      牆垣及其他安全設備」為限。又「罪刑法定原則」是近代
      法治國家在刑法上重要之指導原則，對於何種行為應該構
      成犯罪，對於犯罪又應該如何加以處罰之事項上，嚴格要
      求立法者必須明文規定於法典之中，司法者在適用法律時
      ，亦須堅守此一原則，不得逾越條文規定外，以達成對人
      權保障之目的，因而基於刑罰最後手段性，及無罪推定之
      要求，刑法規範之解釋，應盡量避免擴張，以避免國家公
      權力藉由擴張解釋而侵害人民權利。故刑法第321條第1項
      第2款之適用亦應以「住宅或有人居住之建築物」為前題
      做限縮解釋，以維人權之保障。另由刑法第321條第1項第
      2款立法意旨觀之，本款規定係考量行為人若毀損他人之
      門牆或安全設備，將使他人其他財物，喪失原有之保護，
      而陷入受侵害之危險，故須對該等情事予以加重處罰，而
      財產權人將其財物置於設有門扇、牆垣或其他安全設備之
      建物內，除信賴此等防護措施可防止財物遭竊外，亦同時
      對此等防護措施可阻絕入侵，保障其獨立空間使用之安全
      性不受任意干擾與破壞，具備一定之信賴，此等保障概念
      應涵蓋於住居安寧保障之範疇內，因而似難將住居安寧之
      保障從中切割（臺灣高等法院暨所屬法院99年法律座談會
      刑事類提案第8號研討結果參照）。查本件被告就事實一
      、（一）部分之行竊地點為告訴人宋秋琳用以作為倉庫使
      用之房屋，平常無人居住等情，此經證人即告訴人宋秋琳
      於警詢時證述明確（見109年度偵字第26521號卷第48頁）
      ，並有該房屋之現場照片在卷可參，顯見該地點僅係供告
      訴人宋秋琳放置物品所用，平常無人居住在內，自不屬有
      人居住之建築物，被告縱破壞門鎖入內行竊，然揆諸上開
      說明，本件門鎖自非刑法第321條第1項第2款之「門扇、
      牆垣及其他安全設備」。
（二）核被告上開所為，均係犯刑法第320條第1項之竊盜罪。被
      告就事實一、（一）所載之竊盜犯行，無刑法第321條第1
      項第2款加重事由之適用，業已如上說明，檢察官認被告
      該犯行係涉刑法第321條第1項第2款之加重竊盜罪，容屬
      誤會，惟起訴之基本社會事實同一，爰依法變更起訴法條
      。
（三）被告前開3次竊盜犯行，犯意各別，行為互殊，應分論併
      罰。
（四）爰以行為人之責任為基礎，審酌被告前有竊盜前科，有臺
      灣高等法院被告前案紀錄表存卷可考，再犯本案竊盜之犯
      行，造成被害人受有財產上損害，顯然欠缺尊重他人財產
      權之觀念，又被告所竊取之財物價值非微，次數共3次，
      應予非難，考量被告犯後均坦承犯行，兼衡被告於警詢時
      自陳教育程度為國中畢業，家庭經濟狀況為勉持，暨其犯
      罪之動機、目的、手段、竊得財物之價值等一切情狀，分
      別量處主文欄所示之刑，均諭知易科罰金之折算標準。復
      考量被告所為之犯罪類型、動機、情節，對於法益侵害之
      加重效應，及對其施以矯正之必要性及宣告刑刑罰效果的
      邊際遞減關係等，整體非難評價其應受矯治之程度，並兼
      衡責罰相當與刑罰經濟之原則，定其應執行之刑如主文所
      示，並諭知易科罰金之折算標準。
（五）公訴意旨雖認被告前有多次竊盜犯行，於假釋期間再犯本
      件竊盜3罪，足見有犯罪之習慣，建請依竊盜犯贓物犯保
      安處分條例第3條第1項規定令被告於刑之執行前，入勞動
      場所強制工作等語。惟司法院大法官業於110年12月10日
      作成釋字第812號解釋，解釋文謂：「中華民國94年2月2
      日修正公布並自95年7月1日施行之刑法第90條第1項及第2
      項前段規定：『（第1項）有犯罪之習慣或因遊蕩或懶惰成
      習而犯罪者，於刑之執行前，令入勞動場所，強制工作。
      （第2項前段）前項之處分期間為3年。』95年5月30日修正
      公布並自同年7月1日施行之竊盜犯贓物犯保安處分條例第
      3條第1項規定：『18歲以上之竊盜犯、贓物犯，有犯罪之
      習慣者，得於刑之執行前，令入勞動場所強制工作。』同
      條例第5條第1項前段規定：『依本條例宣告之強制工作處
      分，其執行以3年為期。』就受處分人之人身自由所為限制
      ，均違反憲法第23條比例原則，與憲法第8條保障人身自
      由之意旨不符，均應自本解釋公布之日起失其效力。」是
      自上開解釋於110年12月10日公布後，刑法第90條第1項、
      第2項前段及竊盜犯贓物犯保安處分條例第3條第1項、同
      條例第5條第1項前段，關於強制工作之規定既已失其效力
      ，即無從再為強制工作之宣告，附此敘明。
四、沒收：按犯罪所得，屬於犯罪行為人者，沒收之；犯罪所得
    已實際合法發還被害人者，不予宣告沒收或追徵，刑法第38
    條之1第1項前段、第5項定有明文。本件被告所竊得之上開
    四方桌、木製衣櫃各1個、陶瓷水缸2個、針柏大盆栽2盆、
    車牌號碼000-000號普通重型機車1輛，雖屬被告之犯罪所得
    ，然上揭物品均已實際合法發還被害人，有贓物認領保管單
    3份在卷可稽（見109年度偵字第26521號卷第67頁、109年度
    偵字第28365號卷第55頁、109年度偵字34085號卷第57頁）
    ，爰依刑法第38條之1第5項規定，不予宣告沒收。
五、不另為無罪諭知部分：
（一）公訴意旨另以：被告於事實欄一、（一）所載時、地，尚
      有竊得割草機2部，於事實欄一、（二）所載時、地，尚
      有竊得針柏、雪松、七里香小盆栽各1盆等語。
（二）按犯罪事實應依證據認定之，無證據不得認定犯罪事實；
      不能證明被告犯罪者，應諭知無罪之判決，刑事訴訟法第
       154條第2項、第301條第1項前段分別定有明文。　　　
（三）經查，告訴人宋秋琳於警詢時雖指稱：尚有割草機2部遭
      竊等語，惟被告陳國榮供稱：我當天只有把割草機2部放
      在大門旁邊，並未竊走等語（見本院卷第54頁），證人黃
      國智則陳稱：割草機與我無關，被告沒有跟我說他有沒有
      拿割草機等語（見109年度偵字第26521號卷第137頁），
      又告訴人陳建圻雖於警詢時指稱：尚有真柏、七里香小盆
      栽各1盆遭竊等語，惟被告於偵查及本院審理中、證人黃
      國智於警詢及偵查中均未陳稱有取得真柏、七里香小盆栽
      各1盆等物。再者，本案並未查獲上開贓物，又無其他證
      據證明被告確有竊得上開割草機2部、針柏、七里香小盆
      栽各1盆，尚難僅依告訴人宋秋琳、陳建圻之指訴，即認
      上開物品係被告所竊取；至就事實一、（二）部分，警方
      雖於109年6月29日晚間8時50分許，在黃國智位於桃園市○
      ○區○○路00號住處扣得告訴人陳建圻失竊之雪松小盆栽1盆
      ，然證人黃國智於警詢及偵查中均證稱：該雪松小盆栽1
      盆是被告於109年6月28日下午5時，自己騎機車帶我家，
      說他自己家裡種的，問我有沒有興趣等語（見109年度偵
      字第28365號卷第32、135頁），而告訴人陳建圻於警詢及
      偵查中亦陳稱：我於109年6月28日下午5時，至上開農舍
      澆水時，就發現少了雪松小盆栽等語（109年度偵字第283
      65號卷第43至44頁），核與被告於本院審理中所陳：該雪
      松小盆栽是我109年6月28日下午先去案發地點拿取後，先
      拿去給黃國智等語大致相符（見本院卷第324頁），足見
      被告於事實一、（二）所載之時間並未竊取該雪松小盆栽
      1盆，應認被告此部分犯罪事證均有不足，惟依公訴意旨
      ，此部分如成立犯罪，應分別與事實欄一、（一）、（二
      ）所載竊盜犯行間，各有接續犯之實質上一罪關係，是均
      不另為無罪之諭知，附此敘明。
據上論斷，依刑事訴訟法第299條第1項前段、第300條，刑法第3
20條第1項、第41條第1項前段、第8項、第51條第5款，刑法施行
法第1條之1第1項，判決如主文。
本案經檢察官王碩志、孫瑋彤提起公訴，檢察官謝咏儒到庭執行
職務。
中　　華　　民　　國　 111　　年　　5 　　月　　19　　日
                  刑事第七庭  法　官　陳昭仁
以上正本證明與原本無異。
如不服本判決應於收受判決後20日內向本院提出上訴書狀，並應
敘述具體理由。其未敘述上訴理由者，應於上訴期間屆滿後20日
內向本院補提理由書(均須按他造當事人之人數附繕本)「切勿逕
送上級法院」。 

　　　　　　　　　　　　　　　書記官　洪郁筑
中　　華　　民　　國　　111 　年　　5 　　月　　20　　日




附錄本案論罪科刑法條全文：
中華民國刑法第320條
意圖為自己或第三人不法之所有，而竊取他人之動產者，為竊盜
罪，處5年以下有期徒刑、拘役或50萬元以下罰金。
意圖為自己或第三人不法之利益，而竊佔他人之不動產者，依前
項之規定處斷。
前二項之未遂犯罰之。